臺灣板橋地方法院刑事判決　　　　　　　95年度易字第2192號
公　訴　人　臺灣板橋地方法院檢察署檢察官
被　　　告　丙○○
上列被告因違反動產擔保交易法案件，經檢察官提起公訴（95年
度偵緝字第1430號），本院判決如下：
    主  文
丙○○無罪。
    理  由
一、公訴意旨略以︰被告丙○○於民國九十四年五月卅一日，向
    設址不詳處所之「日盛車商」購買車牌七七八六─ＤＬ號自
    用小客車（下稱系爭車輛），並向中國信託商業銀行臺北永
    吉分行（下稱中國信託永吉分行）申辦貸款，以動產擔保交
    易法動產抵押權之方式，提供系爭車輛作為擔保，貸得新臺
    幣（下同）四十八萬元，係動產擔保交易之債務人。原約定
    丙○○自九十四年七月一日起分四十八期攤還本息，每月為
    一期，每期應還款一萬二千一百六十元，總計應償還五十八
    萬三千六百八十元，並約定將系爭車輛停放在臺北縣蘆洲市
    ○○街卅一號附近，未經債權人中國信託永吉分行之同意，
    不得任意遷移。詎丙○○僅於九十四年七月一日償還一萬二
    千一百六十元，自同年八月一日起即未再還款，並意圖不法
    利益，未先通知中國信託永吉分行，擅將該車輛自上開約定
    停放地點遷移他處。嗣中國信託永吉分行於同年九月九日，
    將此項債權讓與和潤企業股份有限公司（下稱和潤公司），
    致和潤公司追索無著而受有損害。因認被告違反動產擔保交
    易法第三十八條罪嫌云云。
二、按犯罪事實應依證據認定之，無證據不得認定犯罪事實，又
    不能證明被告犯罪者，應諭知無罪之判決，刑事訴訟法第一
    百五十四條第二項、第三百零一條第一項分別定有明文。次
    按動產擔保交易法第三十八條規定：「動產擔保交易之債務
    人，意圖不法之利益，將標的物遷移、出賣、出質、移轉、
    抵押或為其他處分，致生損害於債權人者，處三年以下有期
    徒刑、拘役或科或併科六千元以下之罰金。」此罪之成立，
    除行為人主觀上具有取得不法利益之意圖外，客觀上需有將
    動產擔保交易之標的物遷移、出賣、出質、移轉、抵押或為
    其他處分之行為。
三、公訴人認被告涉犯動產擔保交易法第三十八條罪嫌，係以：
    (一)被告丙○○之供述，(二)告訴人和潤公司之指訴，(三)貸款借
    據暨動產抵押契約書影本一份，(四)債權讓與契約書，(五)證人
    洪宏星於偵查中之證述，(六)和潤企業徵信報告書影本一份，
    為其論斷依據。
四、訊據被告丙○○固坦承於起訴書所指時間、地點與中國信託
    永吉分行就上開車輛簽訂動產抵押契約書申辦貸款等情不諱
    ，惟堅決否認有遷移、出賣、出質、移轉、抵押或處分上開
    車輛之行為，並辯稱：系爭車輛於申辦貸款前即已撞毀，辦
    理貸款時根本沒有車輛，只是把車牌掛上其他車輛拍照而已
    ，伊亦未取得銀行所核貸之款項，是馬順利帶伊去辦理貸款
    ，申辦貸款時所填寫的工作資料都是假的等語。經查：
  (一)、系爭車輛之前車主裘名強，於九十三年五月十七日上午四
      時四十分許酒後駕駛該車行駛於國道一號中山高速公路，
      由南往北行經北上四十點二公里處，先撞擊伍順德所駕駛
      之車牌號碼ＰＶ─０九三五號自用小客車後，再失控撞擊
      護欄而肇事，系爭車輛之左前車頭及左側車身均受損等情
      ，業據證人伍順德、裘名強於警詢時證述明確，並有道路
      交通事故現場圖、道路交通事故調查報告表(一)(二)、裘名強
      之行車執照影本各一紙在卷可稽（均見卷附臺灣板橋地方
      法院檢察署九十三年度速偵字第二四八號裘名強酒醉駕駛
      公共危險案偵卷影本一宗）；證人裘名強復於檢察官偵查
      中具結證稱：上開事故之後，伊又駕駛系爭車輛於龜山、
      林口地區○○道路中央分隔島，因該車翻覆，所以車子底
      盤嚴重損害，車頂也損壞，經修車行估計修理費用約四十
      萬元，伊因此不修了，並請車行幫忙處理，車行找人來買
      ，伊以七、八萬元之價格，將該車賣給對方等情在卷（見
      九十五年度偵緝字第一四三０號偵卷第三七頁）。堪認被
      告供稱：上開車輛於申辦貸款前即已撞毀，辦理貸款時根
      本沒有車輛等情，應非子虛。
  (二)、上開車輛係裘名強於九十四年三月三十日過戶予馬順利，
      馬順利旋於同年五月三十一日過戶予被告，此有交通部公
      路總局臺北區監理所基隆監理站九十六年一月十日北監基
      一字第０九六００００三四九號函所附過戶申請登記書及
      臺北市監理處九十六年一月十二日北市監三字第０九六六
      二一二八三００號函所附過戶申請書各一份在卷可考，顯
      見馬順利買車之目的根本不在使用該車，而係利用被告辦
      理貸款以詐欺取財。又被告於辦理本件貸款時，向中國信
      託人員謊稱在集賢開發水電公司上班，職稱技師，年收入
      六十萬元云云，亦有貸款申請書影本一紙附卷可稽。又被
      告既未出資購買本件車輛，且該車發生兩次重大車禍，受
      損嚴重，則被告於辦理貸款時提出其以六十五萬元向日盛
      車行購買該車之汽車買賣合約書一紙（見九十五年度偵緝
      字第一四三０號偵卷第十四頁），自屬虛偽。再者，上開
      貸款申請書竟然記載核貸後之款項係匯入日盛車行業務專
      員吳養聲設於臺北縣新莊市民安郵局之帳戶，且貸款後僅
      繳納第一期之分期款項即拒不清償，亦顯然違背常情；況
      且被告已於本院供明：馬順利帶伊去辦理貸款，伊根本未
      曾看過該車，申辦貸款的資料是在路邊寫的，馬順利承諾
      辦好貸款後要給伊三萬元，貸款的頭期款也是馬順利付的
      ，買車當時伊沒有工作，也沒有收入，辦理貸款時所寫的
      工作資料，是馬順利提供給伊的，吳養聲可能是馬順利的
      朋友等情綦詳。由是可知，本案應係被告與馬順利、日盛
      車行業務專員吳養聲等人涉嫌共同意圖為自己不法之利益
      ，使用詐術，使中國信託永吉分行陷於錯誤而核貸款項。
  (三)、承辦本件貸款之對保人洪宏星於偵查中證稱：日盛車行通
      知伊說被告要買車，但伊不是前往日盛車行看車，日盛車
      行叫伊去別家車商看車，是那一家車行伊忘了，伊核對年
      份、型號、車牌及行照，當時被告並不在場，伊未確認被
      告有沒有看過車云云（見九十五年度偵緝字第一四三０號
      偵卷第四九、五十頁）。洪宏星前往對保之地點，竟然不
      是通知被告要買車辦理貸款之日盛車行，而係另外一家名
      稱不詳之車行，被告既不在現場，洪宏星亦未檢視車身號
      碼及引擎號碼，其對保程序有嚴重瑕疵，顯然悖於常情事
      理及交易習慣，實難認定洪宏星對保時所檢視之車輛即係
      本案貸款之系爭車輛。
五、綜上所述，被告辯稱：系爭車輛於申辦貸款前即已撞毀，只
    是把車牌掛上其他車輛拍照而已，申辦貸款時所填寫的工作
    資料都是假的等情，應堪採信；公訴人提出之上揭證據僅能
    證明被告於本件貸款之動產擔保抵押契約書上簽名而已；被
    告主觀上既無訂定動產擔保交易之真意，客觀上亦無占有系
    爭車輛後遷移、出賣、出質、移轉、抵押或其他處分之行為
    ，自不構成動產擔保交易法第三十八條之犯罪；依照上開說
    明，本件應諭知被告無罪之判決。
六、被告與馬順利（國民身分證統一編號：Ｚ00000000
    0）、日盛車行之業務專員吳養聲（國民身分證統一編號：
    Ｚ000000000）共同涉犯詐欺取財罪嫌部分，應由
    檢察官另案偵辦。
據上論斷，應依刑事訴訟法第三百零一條第一項，判決如主文。
本案經檢察官甲○○、乙○○提起公訴、由檢察官王聖涵到庭執
行職務。
中　　華　　民　　國　　96　　年　　1 　　月　　25　　日
                  刑事第十庭  審判長法　官  樊季康
                                    法　官  張筱琪
                                    法　官  劉元斐
以上正本證明與原本無異。
如不服本判決，應於判決送達後十日內，向本院提出上訴狀。
                                    書記官  梁宜庭
中　　華　　民　　國　　96　　年　　1 　　月　　25　　日
